【裁判字號】    98,交易,289
【裁判日期】    980630
【裁判案由】    過失傷害
【裁判全文】
臺灣板橋地方法院刑事判決             98年度交易字第289號
公  訴  人  臺灣板橋地方法院檢察署檢察官
被      告  丙○○
                    2號5樓
上列被告因過失傷害案件，經檢察官提起公訴（98年度調偵字第
559 號），被告於本院準備程序進行中，就被訴事實為有罪之陳
述，經本院告知簡式審判程序意旨，並聽取公訴人、被告之意見
後，本院裁定改依簡式審判程序審理，並判決如下：
    主  文
丙○○因過失傷害人致重傷，處有期徒刑肆月，如易科罰金，以
新臺幣壹仟元折算壹日。
    事  實
一、丙○○未領有重型機車駕駛執照，於民國97年3 月31日16時
    15分許，騎乘車號AJ7-818 號重型機車沿臺北縣土城市○○
    路往板橋方向行駛，途經中華路2 段與慶樂街路口時，本應
    注意車前狀況，並隨時採取必要之安全措施，依當時天候陰
    ，日間有自然光線，視距無不良狀況，路面鋪裝柏油，乾燥
    無缺陷，亦無障礙物等情形觀之，亦無不能注意情事，竟疏
    未注意貿然前進，致其車頭不慎撞擊自其左方駛來，同未注
    意車前狀況之甲○○騎乘之NU9-231 號重型機車，致甲○○
    人車倒地，因之受有顱骨骨折合併多處腦內出血、右側顱骨
    缺損，進而導致器質性大腦徵候群，而出現心智改變、情緒
    不穩、記憶力減退意識遲緩、脾氣暴躁等無法治療之後遺症
    等重傷結果。丙○○於肇事後，犯罪未被發覺前，即向據報
    前往現場處理事故之警員坦承肇事，同時自首而自願接受裁
    判。
二、案經甲○○、乙○訴由臺灣板橋地方法院檢察署檢察官偵查
    起訴。
    理  由
壹、程序事項：
    被告丙○○所犯係死刑、無期徒刑或最輕本刑為三年以上有
    期徒刑以外之罪，亦非屬高等法院管轄第一審之案件，其於
    準備程序中就被訴事實為有罪之陳述，經本院告知簡式審判
    程序之旨，並聽取公訴人、被告之意見後，經本院認為適宜
    ，乃依刑事訴訟法第273 條之1 第1 項規定，裁定改依簡式
    審判程序審理，先予敘明。
貳、實體事項：
一、上揭犯罪事實，業據被告於本院審理中供承不諱，並有臺北
    縣政府警察局土城分局道路交通事故現場圖、道路交通事故
    調查報告表（一）及（二），及道路交通事故現場照片等資
    料附卷可稽。按車輛行駛時，駕駛人應注意車前狀況，並隨
    時採取必要之安全措施，道路交通安全規則第94條第3 項定
    有明文，依卷附公路證號查詢機車駕駛人之資料所示，被告
    雖無合格之重型機車駕駛執照，然以其個人之受教程度與社
    會歷練經驗，對此亦理當知之甚詳，駕車時應注意上揭規定
    並確實遵守之，再依前揭道路交通事故調查報告表所載，本
    案道路交通事故發生當時天候陰，日間有自然光，視距無不
    良狀況，路面鋪裝柏油，乾燥無缺陷，亦無障礙物，被告自
    無不能注意之情事，竟因疏未注意上述注意義務而致肇生本
    件道路交通事故，並致告訴人甲○○受有顱骨骨折合併多處
    腦內出血、右側顱骨缺損，進而導致器質性大腦徵候群，而
    出現心智改變、情緒不穩、記憶力減退意識遲緩、脾氣暴躁
    等無法治療之後遺症等重傷害結果，凡此除有財團法人亞東
    紀念醫院診斷證明書存卷可參外，並經本院依職權函詢後，
    該院以98年6 月25日亞歷字第0986410377號函覆：病患（即
    告訴人甲○○）因外傷性腦內出血而導致其後之器質性大腦
    徵候群，屬難治疾病，將來有無法治療之可能等語確認無誤
    ，而告訴人甲○○因之產生之心智改變、情緒不穩、記憶力
    減退、意識遲緩、脾氣暴躁等狀況，顯然已嚴重損及其生為
    正常人之人性尊嚴以及於人世中所應享受、滿足個人生理及
    心理感官及聞覺慾望之正常生活，且處於可能無法治療轉好
    之狀態。據上，自足認告訴人甲○○所受身體傷害，已達重
    大難治之重傷程度。綜上說明，顯見被告就本件道路交通事
    故之發生確有過失，且被告未盡其上述注意義務肇事致告訴
    人甲○○受有前開重傷害，二者間具有相當因果關係，應堪
    認定。其時被告或告訴人甲○○究係何人未依號誌強闖紅燈
    雖屬不明，然可認定者為告訴人甲○○未能於進入慶樂街時
    注意車前狀況，並採取必要安全措施，亦屬本案發生原因之
    一，惟此亦難解免被告前開過失罪責，僅得為量刑考量之要
    素。綜上所述，足認被告之自白核與事實相符，應可採為論
    罪科刑之依據。從而，本件事證已臻明確，被告犯行洵堪認
    定，應予依法論科。
二、核被告所為，係犯刑法第284 條第1 項後段之過失致重傷罪
    。又被告為汽車駕駛人，竟無駕駛執照即行駕車，因而致人
    受傷，除有前開卷附資料為證外，亦為被告所是認，依法應
    負之過失致重傷害之刑事責任，應依道路交通管理處條例第
    86條第1 項之規定，加重其刑至2 分之1 。被告於肇事後，
    犯罪未被發覺前，即向據報前往現場處理事故之警員坦承肇
    事，此有臺北縣政府警察局土城分局道路交通事故肇事人自
    首情形記錄表乙份在卷可稽，其對未發覺之犯罪自首而接受
    裁判，爰依刑法第62條前段之規定，減輕其刑。被告有如上
    刑之加重及減輕事由，爰依法先加後減之。爰審酌被告犯後
    至今未能與告訴人乙○達成和解，賠償損失，行為誠屬不該
    ，難認悔意甚堅，惟念其犯後尚能坦承犯意，態度尚稱良好
    ，以及被告之過失程度，告訴人甲○○對事故發生亦屬與有
    過失，其所受傷害之程度，及被告之犯罪動機、目的、手段
    等一切情狀，量處如主文所示之刑，並諭知易科罰金之折算
    標準，以資懲儆。至公訴人雖當庭對被告求處有期徒刑10月
    ，惟本院審酌本件相關量刑事由及情狀，已如前述，因認對
    被告處以如主文所示之刑為適當，是公訴人此部分求刑，稍
    嫌過重，併予敘明。
據上論斷，應依刑事訴訟法第273 條之1 第1 項、第299 條第1
項前段，刑法第284 條第1 項後段、第62條前段、第41條第1項
前段，道路交通管理處罰條例第86條第1 項，刑法施行法第1 條
之1 第1 項、第2 項前段，判決如主文。
本案經檢察官蘇振文到庭執行職務。
中    華    民    國    98    年    6     月    30    日
                  交通法庭    法  官  盧軍傑
上列正本證明與原本無異。
如不服本判決，應於判決送達後10日內敘明上訴理由，向本院提
出上訴狀 (應附繕本) ，上訴於臺灣高等法院。其未敘述上訴理
由者，應於上訴期間屆滿後20日內向本院補提理由書「切勿逕送
上級法院」。
                              書記官  周玉茹
中    華    民    國    98    年    6     月    30    日
附錄本判決論罪科刑法條：
中華民國刑法第284條
因過失傷害人者，處 6 月以下有期徒刑、拘役或 5 百元以下罰
金，致重傷者，處1年以下有期徒刑、拘役或5百元以下罰金。
從事業務之人，因業務上之過失傷害人者，處 1 年以下有期徒刑
、拘役或1 千元以下罰金，致重傷者，處 3 年以下有期徒刑、
 拘役或2千元以下罰金。


司法院資訊處製作；財團法人民間司法改革基金會備份。
